臺灣高等法院臺中分院刑事判決
110年度上訴字第1146號

上  訴  人  臺灣臺中地方檢察署檢察官
被      告  廖益民



選任辯護人  洪俊誠律師
            洪翰中律師
被      告  韓官翔




上列上訴人因被告傷害案件，不服臺灣臺中地方法院109年度訴
字第1171號中華民國110年4月14日第一審判決（起訴案號：臺灣
臺中地方檢察署109年度偵字第1370號），提起上訴，本院判決
如下：
    主  文
上訴駁回。
    事  實
一、丁○○於民國108年10月12日凌晨零時50分許，遇甲○○前往臺
    中市南屯區大觀路之「X-CUBE」夜店消費，丁○○遂向甲○○追
    討之前在「大地球酒店」消費所應分攤之費用，隨後，並與
    甲○○及其他真實姓名年籍均不詳之成年男子（無證據證明有
    未滿18歲之少年）等人，共同移動至大觀路與大觀路19巷口
    處，丁○○要求甲○○處理酒店消費，然因甲○○出言回嗆丁○○，
    丁○○與真實姓名年籍均不詳之成年男子等人，遂基於傷害他
    人身體之犯意聯絡，以徒手、踢、踹及持甩棍、球棒、告示
    牌等方式，共同毆打甲○○之頭部及身體，致甲○○受有頭皮開
    放性傷口、頭部損傷、腦震盪未伴有意識喪失、下背及骨盆
    挫傷、右側上臂挫傷、左側上臂挫傷、下背部及骨盆擦傷等
    傷害。嗣經警據報前往現場處理，當場扣得甩棍1支、球棒1
    支等物，並循線追查，始知悉上情。
二、案經甲○○訴由臺中市政府警察局第四分局移送臺灣臺中地方
    檢察署檢察官偵查起訴。
    理  由
一、有罪部分（被告丁○○部分）：　　
（一）證據能力之說明：　　 　　
    1.按刑事訴訟法第159條之5規定：「（第1項）被告以外之
      人於審判外之陳述，雖不符前4條之規定，而經當事人於
      審判程序同意作為證據，法院審酌該言詞陳述或書面陳述
      作成時之情況，認為適當者，亦得為證據。（第2項）當
      事人、代理人或辯護人於法院調查證據時，知有第159條
      第1項不得為證據之情形，而未於言詞辯論終結前聲明異
      議者，視為有前項之同意」，其立法意旨在於傳聞證據未
      經當事人之反對詰問予以核實，原則上先予排除，惟若當
      事人已放棄詰問或未聲明異議，基於證據資料愈豐富，愈
      有助於真實發現之理念，且強化言詞辯論原則，法院自可
      承認該傳聞證據例外擁有證據能力。經查，有關下述所引
      用未符合刑事訴訟法第159條之1至第159條之4所示之供述
      證據，檢察官、被告丁○○於本院準備程序時均同意有證據
      能力（本院卷第113頁），且迄於言詞辯論終結前均未聲
      明異議。而本院審酌該等供述證據作成及取得之狀況，並
      無違法、不當或顯不可信之情形，且為證明被告丁○○犯罪
      事實存否所必要，以之作為證據，認屬適當，依刑事訴訟
      法第159條之5規定，具有證據能力。
    2.關於非供述證述，並無傳聞法則規定之適用，該非供述證
      據如非出於違法取得，並已依法踐行調查程序，即不能謂
      無證據能力（最高法院97年度台上字第1401號、6153號判
      決要旨參照）。查本判決下列所引用之非供述證據，並無
      證據證明係實施刑事訴訟程序之公務員違背法定程序所取
      得，且檢察官、被告丁○○於本院準備程序時均同意有證據
      能力（本院卷第113頁），且迄於言詞辯論終結前均未表
      示無證據能力，自應認均具有證據能力。
（二）認定犯罪事實之證據及理由：
　　1.訊據被告丁○○固坦承有於上開時間、地點，向告訴人甲○○
      追討「大地球酒店」消費款項，及告訴人於上開時間、地
      點，遭人毆打成傷之事實（偵卷第40頁、第152頁、原審
      卷一第126頁），然矢口否認有何傷害犯行，辯稱：我沒
      有打告訴人，也不認識毆打告訴人的人，我跟告訴人本來
      是在夜店出來右前方的地方，因為警察臨檢的關係，就移
      動到大觀路和大觀路19巷口，到了之後，我還沒有跟告訴
      人講話，就有一群人上去打告訴人；一開始打告訴人的大
      約是3、4人，後來至少10幾20人去打告訴人，告訴人在夜
      店風評很差，幾天前他也有騷擾女生，去嗆一些人，這些
      人那天也有去，他們也有借題發揮打告訴人等語（原審卷
      一第126頁至第127頁）。經查：
　　⑴告訴人於上開時間、地點，遇被告丁○○向其追討「大地球
      酒店」消費款項，並遭被告丁○○與其他真實姓名年籍不詳
      之成年男子毆打，致告訴人受有頭皮開放性傷口、頭部損
      傷、腦震盪未伴有意識喪失、下背及骨盆挫傷、右側上臂
      挫傷、左側上臂挫傷、下背部及骨盆擦傷之傷害等情，業
      據告訴人於警詢時證稱：我當時去夜店喝酒，遇到被告丁○○，對方把我帶到大觀路19巷口喬事情，主要是講酒店消
      費的事情，過程中就對我動手，丁○○有推我身體等語（偵
      卷第48頁）。嗣告訴人於原審審理到庭證述時，一開始雖
      誤認在庭被告2人之人別，而有誤稱被告2人姓名之情形（
      原審卷二第25頁至第26頁），惟告訴人當庭確認被告2人
      之姓名後（原審卷二第27頁），於被告丁○○對其對質詰問
      時，即明確指稱108年10月12日案發當時，係由被告丁○○
      向其追討「大地球酒店」之消費款項，且係最初動手毆打
      告訴人之人（原審卷二第27頁至第29頁、第31頁、第36頁
      ），並證稱：那天在「大地球酒店」消費的時候，酒錢是
      AA制大家平分，跟丁○○沒有關係，後來隔天早上丁○○傳LI
      NE跟我索取酒錢，說我怎樣怎樣，我覺得莫名其妙，因為
      我錢已經給付錢的人了（原審卷二第27頁至第28頁、第37
      頁至第38頁），……原本丁○○只有在講而已，後來他就用拳
      頭推我，還有用棍棒打我（原審卷二第30頁至第31頁），
      ……我在製作警詢筆錄時，警察有跟我講說誰是誰，我沒有
      搞錯名字，因為事發太久，這件事情已經過了快1年，沒
      有什麼印象，但是我很確定的是丁○○有拿甩棍打我等語（
      原審卷二第32頁至第36頁），核與證人己○○、何子敬、戊○○、吳晧宇等人於警詢時證稱：見告訴人遭人毆打或已受
      傷倒地等情（偵卷第57頁、第65頁、第68頁）大致相符，
      並有指認犯罪嫌疑人紀錄表、林新醫院診斷證明書及傷勢
      照片在卷可稽（偵卷第51頁至第53頁、第83頁、第87頁）
      。
　　⑵另告訴人前揭指訴情節，及其於原審審理時證稱：我們原
      本在X-CUBE夜店斜對面，後來丁○○和其他不認識的人，推
      著我的身體過去大觀路與大觀路19巷口那邊講，這群人加
      上丁○○大概有11名左右，當天有5、6個人以手腳、棍棒，
      或拿路上不明物體打我等語（原審卷二第17頁至第21頁）
      ，此與卷附監視錄影擷圖畫面中所見，1名身材壯碩之不
      詳男子，抓著另1名身材較瘦小之男子之右手臂，出現在
      大觀路與大觀路19巷口，並有不詳之人手持棍棒出現於畫
      面中（偵卷第89頁至第91頁）；及原審勘驗卷附監視器錄
      影畫面結果，可見①監視器時間12：49：00至12：49：40
      ，7至8名不詳男子，由1男子（下稱A男）領頭，沿大觀路
      步行至大觀路19巷交岔路口「締藏和牛燒肉」之騎樓轉角
      處聚集，②監視器時間12：49：39時，1名男子（下稱B男
      ）由騎樓柱子後方走出，站在A男附近。③監視器時間12：
      50：18至12：51：09，2名男子（下稱C男、D男）開始動
      手毆打告訴人，A男與B男站在一旁觀看。④監視器時間12
      ：51：14至12：51：34，告訴人遭毆打後，蹲或坐在地上
      ，1名男子以腳踢踹告訴人，並持棍棒毆打告訴人。⑤監視
      器時間12：51：56至12：52：03，1名男子持放於路旁之
      告示牌，砸向告訴人。⑥監視器時間12：52：08至12：52
      ：26，1 名男子撿起地上之告示牌，作勢砸向告訴人後，
      將告示牌放回地上。⑦監視器時間12：52：30至12：52：3
      4，B 男將告示牌放回原位。⑧監視器時間12：53：22至12
      ：53：30，1名男子正在騎樓處毆打告訴人，另1名男子至
      路邊拿起告示牌走到告訴人面前，之後告訴人起身往大觀
      路方向逃跑，該2名男子隨即在後追趕。⑧告訴人在大觀路
      上遭現場之人攔阻，監視器時間12：53：43，可見 1名男
      子明顯有毆打告訴人之動作，之後告訴人被帶回「締藏和
      牛燒肉店」旁之路邊（告訴人疑似坐在騎樓旁），在場之
      人持續聚集在告訴人周圍。⑨在場之人仍有部分聚集在告
      訴人周圍（紅圈處），畫面中無法辨識告訴人所在位置，
      但監視器時間12：59：43至12：59：50、01：01：14至01
      ：01：16，有1至2名男子有向下毆打告訴人之動作。⑩監
      視器時間01：02：36，第1部警車駛入大觀路前，在場之
      人有部分聚集在告訴人周圍，部分則聚集在不遠之街燈旁
      ，見警方到場，隨即逃散等情大致相符，並有原審勘驗筆
      錄、監視器畫面擷取照片（原審卷一第209頁至第237頁、
      偵卷第89頁至第97頁）、臺中市政府警察局第四分局大墩
      派出所搜索扣押筆錄、扣押物品目錄表、扣案物品照片等
      （偵卷第71頁至第81頁、第85頁至第87頁）附卷可參，此
      外，復有警方於現場查獲之甩棍1支、球棒1支扣案為證，
      足認告訴人上開證述內容應堪採信，被告丁○○於案發當日
      ，與其他真實姓名年籍不詳之人共同毆打告訴人之行為，
      堪以認定。
　　⑶被告丁○○雖以前揭情詞置辯，復質疑告訴人並不知道其本
      名為何，甚至誤認其與被告丙○○之身分，告訴人係因與其
      往來次數較多，且因現場有其他體型與其相似之人，因而
      指認係遭其毆打等語（原審卷一第130頁、卷二第47頁至
      第48頁）。惟查：
    ①原審勘驗案發當時現場監視器錄影畫面結果，顯示告訴人
      、被告丁○○及其餘在場之人，係於監視器時間12：49：00
      至12：49：40，一同沿大觀路步行至大觀路19巷交岔路口
      「締藏和牛燒肉」之騎樓轉角處聚集，相隔約38秒後，2
      名男子開始動手毆打告訴人（原審卷一第209頁至第214頁
      ），此與被告丁○○所辯，其與告訴人到達大觀路與大觀路
      19巷交岔路口之後，尚未及與告訴人談話，另有10至20名
      不詳之人到場圍觀及動手毆打告訴人之情節，顯不相符，
      可見被告丁○○上開辯詞，無足可採。
    ②另告訴人係於距離案發時間4小時左右，即於108年10月21
      日凌晨4時29分許製作本案警詢筆錄時，指認被告丁○○為
      動手毆打告訴人之人，此有指認犯罪嫌疑人紀錄表1份在
      卷可稽（偵卷第51頁至第53頁）。而依被告丁○○於檢察事
      務官詢問時供稱：我認識告訴人，他是我老闆有一天請來
      公司喝茶的人，當時我們去夜店開包廂玩，老闆說要我照
      顧他等語（偵卷第152頁）；及告訴人於原審審理時證稱
      ：我與被告丁○○於案發前認識不到1個月，我們見面比較
      多次，在他們公司及夜店見過，所以我對丁○○的長相有印
      象；我當時不知道丁○○的真實姓名等語（原審卷二第43頁
      至第44頁），足認告訴人與被告丁○○2人雖非熟識，且相
      識時間非長，亦不知道被告丁○○之真實姓名，然在本件案
      發之前已有數面之緣，加以告訴人曾於案發當日與被告丁○○當面談話，商談酒錢糾紛一事，並於衝突或毆打過程中
      近距離觀察見及被告丁○○之長相，對於其長相特徵當有一
      定之印象與記憶，是以告訴人於距離案發時間僅4小時左
      右，即於108年10月21日凌晨4時29分許製作本案警詢筆錄
      時，陳述親身經歷目睹之傷害過程，並指認被告丁○○參與
      毆打告訴人等情節，可信性極高。至告訴人於原審110年2
      月24日到庭作證時，距離案發當時已有1年4個月之久，且
      當庭未於一開始即讓告訴人確認被告2人之姓名，是告訴
      人因時間經過，而有混淆被告2人姓名，亦屬合乎情理，
      尚不能遽以此否定告訴人於警詢時對被告丁○○指認之可信
      度，並認告訴人之指訴，有何不實。
    ③至證人己○○雖於原審審理時證稱：我沒有看到丁○○或丙○○
      押著或推著告訴人到轉角處等語（原審卷二第51頁、第57
      頁），然按證人己○○於原審審理時證稱：「（問：你看到
      的情形為何？你看到的時候是有人在打告訴人？）我看到
      的時候，已經有人在打告訴人」（原審卷二第50頁至第51
      頁）、「（問：你到大觀路和大觀路19巷巷口時，所看到
      的情形告訴人是已經被打了還是還沒有被打？）已經被打
      了。（問：所以你是很後面才去的？）我車在那邊，我的
      人從別的地方過去。（問：所以你不是自始自終都在現場
      ？）剛開始不在。（問：所以你去的時候，甲○○已經被打
      完了？）差不多。（問：所以你到場的時候，你看到的時
      候就是被打的甲○○好像要跑掉了？）對，然後他就被抓住
      ，就開始打了。（問：在甲○○要跑掉之前的場景，你那時
      候還沒到場？）從比較遠的地方看到。」（原審卷二第52
      頁至第53頁）、「（問：當時警察臨檢，所以你就從夜店
      出來外面？）對，臨檢完就出來。……（問：出來夜店外面
      之後，你位在哪裡？）出來的時候，每個人都在外面，都
      在跟朋友聊天，我看到訊息之後就看那個方向就有看到。
      （問：看那個方向就看到是什麼意思？）他們在追被打的
      人。（問：所以不用刻意要再走過去近一點才看得到，轉
      個頭就看到了？）對。」（原審卷二第54頁至第55頁）、
      「（問：你為什麼會聽到說大觀路19巷巷口有糾紛？）因
      為當時我跟丙○○、丁○○當時一起在X-CUBE夜店工作。……我
      們工作的LINE群組有人在傳說那邊有糾紛，我的車剛好在
      那個位置，所以就過去看。（問：所以你是看到LINE的工
      作群組傳說那邊有糾紛，所以你才走到車子那邊去？）對
      ，那時候臨檢，我出來的時候看LINE，就轉過去看，我車
      子在那邊，我就過去了。」（原審卷二第58頁）、「（問
      ：你臨檢出來的時候，是否跟被告兩個人在一起，還是分
      屬不同的地點？）那時候排隊臨檢出來的順序不一樣，我
      忘記是我先還是他們先，臨檢完從夜店出來我們才在夜店
      門口碰面。（問：這個過程裡面是否有看到甲○○？）沒有
      。（問：第一眼看到甲○○的地方在哪裡？）走過來這個巷
      口才看到。（問：所以甲○○如何從夜店門口到大觀路19巷
      巷口，過程你沒有看到？）我不知道。（問：所以你方才
      在辯護人問你有沒有看到被告2人押著甲○○或者推著甲○○
      過去，是因為你整個過程沒有看到，所以你不曉得甲○○有
      沒有被推或被押？）對，過了巷口才看到。」（原審卷二
      第59頁至第60頁）、「（問：從你們在夜店被臨檢完出來
      在夜店門口，你先碰到誰，然後又碰到一個你不認識的人
      跟你拿甩棍，到你看到告訴人，整個依照時間先後順序的
      過程，可否再陳述一遍？）臨檢出來之後，我周圍看一看
      ，看到被告二人在夜店的門口，我過去找他們聊天一下，
      聊完他們去做他們的事，我看我的手機，看一下子就看到
      工作群組傳說停車場再過去的巷口有糾紛，那個時候我就
      從路口那邊轉回頭看一下，我的車在那邊，我就過去，過
      去到我車旁邊之後，那個有稍微認識但沒有到很熟的人，
      他就跑過來問我車上有沒有工具或武器，我說我車上有放
      ，他就直接搶去了。（問：你車上有這支甩棍他就搶去了
      ，那時候你做了什麼反應，接下來你做了什麼事？）那時
      候這個我不熟的人就把我車上的甩棍搶走了，他跑很快，
      我就沒有追他，因為我想說不關我的事。（問：他就往大
      觀路19巷的事發地點跑？）對。」（原審卷二第61頁至第
      62頁）等語，可知證人己○○係在告訴人遭毆打後，始透過
      LINE群組訊息得知大觀路與大觀路19巷口發生糾紛一事，
      俟其走近其停車位置查看時，始發現被告2人亦在該處，
      並未始終在場見聞告訴人與被告2人由X-CUBE夜店，前往
      大觀路與大觀路19巷口，及告訴人遭人毆打之全部過程。
      另查，X-CUBE夜店與大觀路與大觀路19巷口間，距離約10
      0公尺等情，此有GOOGLE地圖1份在卷可參（原審卷一第11
      1頁），佐以卷附監視器畫面擷取照片及上開勘驗結果（
      偵卷第93頁至第97頁、原審卷一第209頁至第237頁），及
      證人己○○於原審審理時證稱，其從夜店出來之後，無法看
      到告訴人遭人毆打即大觀路與大觀路19巷轉角處之位置，
      僅能看到靠近大觀路中間處，有人正在追被打的人等節（
      原審卷二第56頁）觀之，足認證人己○○前揭證述情節縱認
      屬實，其在距離大觀路與大觀路19巷口較遠之地點，發現
      手機訊息，並轉頭看向大觀路19巷口之方向後，第一時間
      所見情狀，應係告訴人於監視器畫面時間12：53：22後，
      往大觀路方向逃跑，而遭2 名不詳男子在後追趕，並在大
      觀路上遭現場之人攔阻及毆打之情形（原審卷一第227頁
      至第234頁），而告訴人在此之前，即有遭人徒手毆打、
      以腳踢踹或持棍棒、告示牌毆擊之情形，此經原審勘驗監
      視器錄影畫面確認無訛（原審卷一第209頁至第226頁），
      自未能以證人己○○未見被告丁○○有推拉告訴人至大觀路與
      大觀路19巷口，或徒手或持棍棒毆打告訴人之行為，而為
      有利被告丁○○之認定。
    ④另依告訴人於原審審理時證稱：當天我有打電話約其他人
      去X-CUBE夜店喝酒，那個人也有動手打我等語（原審卷二
      第28頁至第29頁、第38頁至第39頁），足認案發當時攻擊
      告訴人之人，非僅被告丁○○一人，此由前揭監視器畫面勘
      驗結果，亦可證實。然共同正犯之意思聯絡，不限於事前
      有所協議，其於行為當時，基於相互之認識，以共同犯罪
      之意思參與者，亦無礙於共同正犯之成立，且其表示之方
      法，亦不以明示通謀為必要，即相互間有默示之合致，亦
      無不可；又共同正犯之意思聯絡，原不以數人間直接發生
      者為限，即有間接之聯絡者，亦包括在內；共同實施犯罪
      行為之人，在合同意思範圍以內，各自分擔犯罪行為之一
      部，相互利用他人之行為，以達其犯罪之目的者，即應對
      於全部所發生之結果，共同負責；共同正犯應就全部犯罪
      結果共負責任，故正犯中之一人，其犯罪已達於既遂程度
      者，其他正犯亦應以既遂論科（最高法院73年台上字第18
      86號、第2364號、77年台上字第2135號判決意旨參照）。
      而被告丁○○於原審審理時供稱：當時在夜店外面的轉角，
      是因為我看他們要打起來，就是那群人要吵起來，所以我
      說不要在這邊，旁邊有人在臨檢，我那時候是在勸架，過
      去是我們一群人一起過去，但不是如甲○○所說我把他推過
      去或是拉過去，沒有這回事，是有人推他沒 有錯，過去
      之後我也是在一個中間人的角色，丙○○有給我看昨天的酒
      單，我跟甲○○講說這個要跟丙○○去處理，甲○○可能嗆出這
      句話來，旁邊的人看不過去動手，……等語（原審卷二第10
      3頁），核與告訴人歷次均指稱係遭人推著他的身體過去
      大觀路與大觀路19巷口乙情大致相符，是以，被告丁○○係
      與告訴人一起過去大觀路與大觀路19巷口處，且告訴人有
      遭人推過去乙節，堪以認定；又告訴人遭人推過去大觀路
      與大觀路19巷口之後，被告丁○○要求告訴人處理酒錢，遭
      告訴人回嗆後，旁邊的人隨即動手毆打告訴人，之後並遭
      同夥繼續追打，此與上開原審勘驗案發當時現場監視器錄
      影畫面（原審卷一第209頁至第214頁）相符；反觀，被告
      丁○○上開所辯：到了之後，我還沒有跟告訴人講話，就有
      一群人上去打告訴人等語，前後所述互相矛盾，並不可採
      。是縱使認被告丁○○並未實際出手毆打告訴人，然告訴人
      既係因被告丁○○要求處理酒錢，告訴人有回嗆之情形，即
      遭旁邊的人動手毆打，之後不斷遭同夥繼續追打，且依原
      審勘驗案發現場之監視器錄影畫面，均未見彼時被告丁○○
      有出面阻止之舉動，是告訴人因回嗆被告丁○○，立即遭在
      場之人毆打及之後遭同夥繼續追打，則被告丁○○與在場下
      手毆打之人間顯有共同傷害之犯意聯絡，應就其等所參與
      犯行所生之全部犯罪結果共同負責。
　　2.被告丁○○聲請調查證據部分：按當事人、代理人、辯護人
      或輔佐人聲請調查之證據，法院認為不必要者，得以裁定
      駁回之。下列情形，應認為不必要：一、不能調查者。二
      、與待證事實無重要關係者。三、待證事實已臻明瞭無再
      調查之必要者。四、同一證據再行聲請者，刑事訴訟法第
      163條之2定有明文。次按刑事訴訟法第163條之2既賦予法
      院就當事人聲請調查之證據決定其應否調查之權，則法院
      倘已盡調查之職責，並獲得充分之心證，自無就全部聲請
      之證據，均有一一予以調查之義務，僅就不予調查之理由
      為必要之說明，即屬合法（最高法院著有76年台上字第33
      17號判決意旨可資參照）。又按刑事訴訟法所稱依法應於
      審判期日調查之證據，係指與待證事實有重要關係，在客
      觀上顯有調查必要性之證據而言，故其範圍並非漫無限制
      ，必其證據與判斷待證事實之有無，具有關聯性，得據以
      推翻原判決所確認之事實，而為不同之認定，若僅係枝節
      性問題，或所證明之事項已臻明瞭，當事人聲請調查之證
      據，僅在延滯訴訟，自均欠缺其調查之必要性（最高法院
      103年度台上字第457號判決要旨參照）。被告丁○○雖於本
      院準備程序時聲請傳喚證人乙○○到庭為證，惟證人乙○○經
      本院審理時傳喚未到庭，反而由被告丁○○提出證人乙○○於
      審判外之錄影欲代替出庭作證（本院卷第139頁），參以
      被告丁○○於原審審理時亦聲請傳喚證人戊○○到庭作證，該
      證人戊○○經原審2次合法傳喚均未到庭，被告丁○○卻於原
      審審理時陳稱：證人戊○○有跟我表示會提出書狀到院等語
      （原審卷二第91頁）；是被告丁○○於原審及本院分別聲請
      傳喚證人戊○○、證人乙○○，事後其所聲請傳喚之證人卻均
      拒不到庭，反而向被告丁○○表示會提出書狀代替或逕由被
      告丁○○提出錄影欲代替出庭作證，則被告丁○○顯於私下已
      接觸證人，並就證人之證述內容有所討論或事先知悉證人
      所欲陳述之內容。況被告丁○○於本院準備程序時陳稱證人
      乙○○案發時有在現場，其與證人乙○○之前是公司同事，現
      在是朋友，認識有10年了，待證事實為證明被告丁○○全程
      都沒有任何動作，只是在旁觀看而已（本院卷第114頁）
      ，則如此重要之證人為何被告丁○○未曾於警詢時、偵查中
      、原審審理時要求其出庭作證，卻遲於本院準備程序時始
      第一次提出此一證人？而本案本院依上開調查之證據，對
      被告丁○○確有為本件傷害告訴人之犯行，已獲得充分之心
      證，亦即此一待證事實已臻明瞭；本院認被告丁○○聲請證
      人乙○○到庭作證，證人乙○○未請假而拒不到庭，卻向被告
      丁○○提出錄影欲代替到庭，被告丁○○再次聲請傳喚該證人
      到庭，本院認此部分之證據調查，係在延滯訴訟，且不足
      據以推翻原審判決所確認之事實，而為不同之認定，欠缺
      其調查之必要性，無再次傳喚之必要，附此敘明。
　　3.綜上所述，被告丁○○前揭所辯，均無可採。本案事證明確
      ，被告丁○○前開傷害犯行洵堪認定，應予依法論科。
（三）論罪科刑：
    1.核被告丁○○所為，係犯刑法第277條第1項之傷害罪。
    2.被告丁○○與其餘真實姓名年籍不詳之成年男子間，就上開
      傷害犯行，具有犯意聯絡及行為分擔，為共同正犯。
二、無罪部分：
（一）公訴意旨略以：被告丙○○基於傷害他人身體之犯意聯 絡
      ，於108年10月12日凌晨零時50分許，在臺中市南屯區大
      觀路19巷口，以徒手、手持甩棍、棍棒等方式，共同傷害
      告訴人頭部及身體，致告訴人受有前揭傷勢。因認被告丙○○所為，係犯刑法第277條第1項之傷害罪嫌等語。
（二）證據能力部分：按刑事訴訟法第308條規定：「判決書應
      分別記載其裁判之主文與理由；有罪之判決並應記載犯罪
      事實，且得與理由合併記載。」同法第310條第1款規定：
      「有罪之判決書，應於理由內分別情形記載左列事項：一
      、認定犯罪事實所憑之證據及其認定之理由。」及同法第
      154條第2項規定：「犯罪事實應依證據認定之，無證據不
      得認定犯罪事實。」揆諸上開規定，刑事判決書應記載主
      文與理由，於有罪判決書方須記載犯罪事實，並於理由內
      記載認定犯罪事實所憑之證據及其認定之理由。所謂認定
      犯罪事實所憑之「證據」，即為該法第154條第2項規定之
      「應依證據認定之」之「證據」。職是，有罪判決書理由
      內所記載認定事實所憑之證據，即為經嚴格證明之證據，
      另外涉及僅須自由證明事項，即不限定有無證據能力之證
      據，及彈劾證人信用性可不具證據能力之彈劾證據。在無
      罪判決書內，因檢察官起訴之事實，法院審理結果，認為
      被告之犯罪不能證明，而為無罪之諭知，則被告並無檢察
      官所起訴之犯罪事實存在，既無刑事訴訟法第154條第2項
      所規定「應依證據認定之」事實存在，因此，判決書僅須
      記載主文及理由，而理由內記載事項，為法院形成主文所
      由生之心證，其論斷僅要求與卷內所存在之證據資料相符
      ，或其論斷與論理法則無違，通常均以卷內證據資料彈劾
      其他證據之不具信用性，無法證明檢察官起訴之事實存在
      ，所使用之證據並不以具有證據能力之證據為限，是以本
      案被告丙○○既經本院認定無罪（理由後述），本案判決即
      不再論述此部分所援引有關證據之證據能力。
（三）次按犯罪事實應依證據認定之，無證據不得認定其犯罪事
      實；不能證明被告犯罪者，應諭知無罪之判決，刑事訴訟
      法第154條第2項、第301條第1項前段分別定有明文。又事
      實之認定，應憑證據，如未能發現相當證據，或證據不足
      以證明，自不能以推測或擬制之方法為裁判基礎（最高法
      院40年台上字第86號判決意旨參照）。且認定犯罪事實所
      憑之證據，無論直接證據或間接證據，其為訴訟上之證明
      ，須於通常一般之人均不致有所懷疑，而得確信其為真實
      之程度者，始得據為有罪之認定，倘其證明尚未達到此一
      程度，而有合理之懷疑存在而無從使事實審法院得有罪之
      確信時，即應由法院諭知被告無罪之判決（最高法院76年
      台上字第4986號判決意旨參照）。
（四）公訴意旨認被告丙○○涉犯傷害罪嫌，無非係以告訴人於警
      詢及檢察事務官詢問時之指訴、證人己○○、何子敬、戊○○
      、吳晧宇等人於警詢時之證述、林新醫院診斷證明書及傷
      勢照片、臺中市政府警察局第四分局大墩派出所搜索扣押
      筆錄、扣押物品目錄表、現場品照片、監視器畫面擷取照
      片等為其主要論據。
（五）訊據被告丙○○固不否認有於上開時間、地點，向告訴人追
      討「大地球酒店」消費款項之事實，然堅詞否認有何傷害
      犯行，辯稱：我沒有毆打告訴人，一開始我們是在X-CUBE
      夜店對面講話，因為丁○○說夜店在臨檢，不要在這裡吵鬧
      ，才移動到大觀路19巷口，後來丁○○繼續追問錢的事情，
      告訴人好像說他要去領錢，旁邊有一群人看到告訴人，就
      要去打他，……基本上都是丁○○在跟告訴人講，我的印象就
      是警察來了，然後我跟著跑等語（原審卷一第123頁至第1
      25頁）。經查：
　　1.告訴人前於警詢時證稱：我當時去夜店喝酒，遇到被告2 
      人，對方把我帶到大觀路19巷口喬事情，主要是講酒店消
      費的事情，過程中對方就對我動手，丙○○有拿禁止停車的
      柵欄及棍子打我頭部等語（偵卷第48頁）；於檢察事務官
      詢問時則證稱：丙○○有用拳頭打我前胸數拳，……等語（偵
      卷第109頁）；於原審審理時，告訴人一度混淆在庭被告2
      人之人別及姓名，經辯護人詢問其在警詢及檢察事務官訊
      問時所稱，以棍棒及拳頭毆打告訴人之「丙○○」為何人時
      ，告訴人當庭指認係其左手邊第一位之被告丁○○（原審卷
      二第26頁），並證稱其無法確認左手邊第二位之被告丙○○
      是否有動手毆打告訴人之情，及被告丙○○於案發當時是否
      在場（原審卷二第25頁至第26頁）。嗣告訴人確認被告2
      人之姓名後（原審卷二第27頁），於被告丁○○對其對質詰
      問時，雖明確指稱係由被告丁○○向其追討「大地球酒店」
      之消費款項，且係最初動手毆打告訴人之人（原審卷二第
      27頁至第29頁、第31頁、第36頁），然關於被告丙○○係以
      何種方式毆打告訴人一節，依告訴人於原審審理時之證述
      ：他可能是用手打、用腳踹，是否有用棍棒，過太久，稍
      微忘記；我在製作警詢筆錄時，警察有跟我講說誰是誰，
      我沒有搞錯名字，我當時說丁○○有推我身體，丙○○有拿禁
      止停車的柵欄及棍子打我頭部，是正確的，因為已經過很
      久，有些事情忘記了；丙○○後面也是有，因為事情已經隔
      了太久，如果是當下是可以辨識出來等語（原審卷二第32
      頁至第33頁、第36頁），可見告訴人對於被告丙○○係如何
      動手毆打告訴人，並非肯定。再經原審提示卷附指認犯罪
      嫌疑人紀錄表，詢問告訴人於警詢中所稱，持禁止停車之
      柵欄及棍子毆打其頭部之人係何人時，告訴人在代號與真
      實姓名對照表所列包含被告2人在內之6人中，指認編號1
      之「何家豪」，而非編號4之被告丙○○（原審卷二第42頁
      至第43頁），並表示其與被告丙○○於案發前認識不到1個
      月，雙方僅見面2 次，1次在唱歌的地方，1次就是在「大
      地球酒店」，其在遭毆打之地點，即大觀路與大觀路19巷
      口才見到被告丙○○，無法確定他是否就是與其一起至「大
      地球酒店」喝酒之丙○○等語（原審卷二第43頁至第44頁、
      第47頁），可見告訴人除未能明確指證被告丙○○之具體攻
      擊動作、方式為何，亦未能確認在庭之被告丙○○，是否即
      為案發當時在場之「丙○○」，或與其在「大地球酒店」喝
      酒之「丙○○」。告訴人或係囿於當時正處於受攻擊之狀態
      ，記憶力有限，故未能精準還原當時情景，然其指訴內容
      既非明確，亦無法排除告訴人因現場光線昏暗或遭受毆擊
      之現場狀況混亂而未能明確辨認，因而誤認被告丙○○有下
      手實施傷害行為之可能，依嚴格證明之法則，自難憑為犯
      罪事實而為不利於被告丙○○之認定。
　　2.再依卷附監視器畫面勘驗結果及擷取照片，未能辨識其中
      毆打、踢踹及持棍棒、告示牌毆擊告訴人之人，是否包含
      被告丙○○；另以證人己○○、何子敬、戊○○、吳晧宇等人於
      警詢時之證述內容，其等僅見告訴人遭人毆打或已受傷倒
      地之情，均未指出係何人動手毆打告訴人（偵卷第57頁、
      第65頁、第68頁），自無從證明被告丙○○對於本件傷害犯
      行，有何具體之參與行為或犯意聯絡，對告訴人上開指訴
      情節，亦無從產生補強效果，益難認被告丙○○有何實施本
      案傷害犯行之情形。
　　3.另參證人己○○於原審審理時證稱：被告丁○○是聖典傳播公
      司的老闆，我和丙○○是旗下的公關，我們會去X-CUBE工作
      ，就是去開包廂，找一些不認識的人來玩等語（原審卷二
      第60頁至第61頁）；及告訴人於原審審理時證稱：「大地
      球酒店」的酒錢糾紛原本跟丁○○、丙○○沒有關係，當天付
      錢的人不是丁○○、丙○○，是丁○○隔天早上傳LINE跟我索取
      酒錢等語（原審卷二第28頁至第29頁、第38頁至第39頁）
      ，而姑不論「大地球酒店」的酒錢糾紛究竟係存在何人與
      告訴人間，然當天出面追討欠款之人為被告丁○○（被告丁○○供稱係因其為群組發起人、主持人之緣由），縱被告丙○○有前往案發現場，既無證據足以認定被告丙○○有下手毆
      打告訴人，自仍應有積極證據證明被告丙○○與下手毆打告
      訴人之人間有共同傷害告訴人之犯意聯絡存在，方能證明
      被告丙○○確有共同犯傷害罪之犯行，尚不能以推測或擬制
      之方法，僅以被告丙○○於案發當時在場，即率爾推認其有
      參與上開傷害犯行之犯意聯絡或行為分擔，而為被告丙○○
      有罪之認定。
（六）綜上所述，公訴意旨就被告丙○○涉犯共同傷害犯行所憑之
      證據，仍存有合理之懷疑，尚未達於通常一般之人均不致
      有所懷疑，而得確信其為真實之程度，本院無從形成被告
      丙○○有罪之確信。此外，復查無其他積極之證據，足資證
      明被告丙○○有為公訴意旨所指之傷害犯行。揆諸前開法條
      及判決意旨之說明，依法應諭知無罪之判決。
三、維持原審判決及駁回上訴之理由：
（一）有罪部分（被告丁○○部分）：
    1.原審因認被告丁○○所犯共同傷害之犯行，事證明確，適用
      刑法第28條、第277條第1項、第41條第1項前段等規定，
      並以行為人責任為基礎，審酌被告丁○○與告訴人因酒店消
      費分攤金額之事而有糾紛，竟未能訴諸和平、理性之手段
      ，夥與其他不詳之人，以前揭方式共同毆打告訴人，致告
      訴人所受傷害非輕；兼衡其否認犯行，未能與告訴人達成
      和解，並取得告訴人諒解，殊無彌補告訴人所受損害之具
      體表現；暨其智識程度、家庭生活狀況等一切情狀（原審
      卷二第100頁），量處有期徒刑3月，並諭知如易科罰金以
      1000元折算1日。同時以扣案之甩棍1支、球棒1支，雖為
      案發當時，在場之人持以攻擊告訴人使用，然該甩棍1支
      為證人己○○所有，業據證人己○○於警詢時證述在卷（偵卷
      第45頁），復查無證據證明上開球棒1支為被告丁○○所有
      ，並係由被告丁○○持以毆打告訴人所用之物，爰不對被告
      丁○○為沒收之諭知。經核原審認事用法，並無不合，所為
      刑之宣告係以行為人之責任為基礎，經審酌刑法第57條各
      款所列事項與其他一切情狀後而為，且宣告之刑並無逾越
      法定刑範圍，或有何過輕、過重，或違反比例、公平及罪
      刑相當原則之情形，原審所為刑之宣告堪稱允當，應予維
      持。
    2.檢察官上訴理由略以：被告丁○○僅因被告丙○○與告訴人在
      「大地球酒店」消費分攤方式產生之糾紛，竟率眾公然在
      路旁騎樓處以徒手毆打、踢踹及持甩棍、球棒、告示牌毆
      擊等方式，痛毆告訴人之頭部及身體，導致告訴人受有頭
      皮開放性傷口、頭部損傷、腦震盪未伴有意識喪失、下背
      及骨盆挫傷、右側上臂挫傷、左側上臂挫傷、下背部及骨
      盆擦傷等傷害，情節嚴重，惡性非輕。又被告丁○○迄今仍
      否認傷害犯行，亦未能與告訴人達成和解或賠償損害，量
      刑自不宜從輕。原審僅對被告丁○○量處有期徒刑3月得易
      科罰金之刑度，實屬過輕，難認妥適等語（本院卷第15頁
      至第17頁）。然按刑之量定，為求個案裁判之妥當性，法
      律賦予法院裁量之權。量刑輕重，屬為裁判之法院得依職
      權自由裁量之事項，苟其量刑已以行為人之責任為基礎，
      並斟酌刑法第57條各款所列情狀，在法定刑度內，酌量科
      刑，如無偏執一端，致明顯失出失入情形，上級審法院即
      不得單就量刑部分遽指為不當或違法。原判決關於科刑之
      部分，已依刑法第57條各款所列情狀審酌，而為量刑之準
      據，經核並無量刑輕重相差懸殊等裁量權濫用之情形，且
      檢察官請求從重量刑之理由，或已為原判決審酌作為量刑
      之事由、或尚不足以動搖原判決之量刑基礎，難認為有理
      由，應予駁回。
    3.綜上，檢察官此部分提起上訴之內容，難認為有理由，是
      本案應予駁回檢察官此部分之上訴。
（二）無罪部分（被告丙○○部分）：
    1.檢察官上訴意旨略以：①依告訴人於案發當日警詢時及偵
      查中之證述內容，參照原判決有罪部分之事實認定，足見
      被告丙○○在告訴人遭毆打之過程中在場，堪以認定。因此
      ，告訴人於原審作證時，縱因距離案發時間久遠，且案發
      時突然遭受攻擊，現場混亂，記憶難免不周全，因而指訴
      未臻明確，自難對於告訴人之上開警詢、偵查中之指訴，
      全部予摒棄不採，遽為有利於被告之認定，原判決採證，難
      謂適法。②依被告2人於警詢時之供述內容，可知告訴人是
      與被告丙○○有「大地球酒店」消費款項之糾紛，是其確實
      具有傷害告訴人之動機，應堪認定。③而被告丙○○確有於
      被告丁○○要求告訴人還錢於被告丙○○時，在旁觀看被告丁○○與其他真實姓名年籍不詳之成年男子對告訴人施加傷害
      暴行。再者，原審勘驗現場監視器錄影光碟之結果，在長
      達10多分鐘之毆擊告訴人期間，身為與告訴人消費糾紛主
      角之被告丙○○縱未出手毆打，僅於一旁觀看被告丁○○與其
      他真實姓名年籍不詳之成年男子以徒手毆打、踢踹及持甩
      棍、球棒、告示牌毆擊等方式，攻擊告訴人之頭部及身體
      ，導致告訴人遍體鱗傷，倒地不起。顯見被告丙○○與同行
      之被告丁○○對於傷害告訴人之情事，確有犯意聯絡及行為
      分擔。從而，即令被告丙○○未親自毆打告訴人，其仍應對
      於全部所發生之結果共同負責。原審對於上述不利被告丙○○之證據，並未加以調查釐清，並於判決內說明其取捨之
      理由，逕為被告有利之認定，依上述說明，尚嫌速斷，亦
      有調查未盡及理由欠備之違法等語（本院卷第11頁至第17
      頁）。
    2.按被害人之為證人，與通常一般第三人之為證人不同，被
      害人就被害經過所為之陳述，其目的在於使被告受刑事訴
      追處罰，與被告處於絕對相反之立場，其陳述或不免渲染
      、誇大，是被害人縱立於證人地位具結而為指證、陳述，
      其供述證據之證明力仍較與被告無利害關係之一般證人之
      陳述為薄弱；從而，被害人就被害經過之陳述，除須無瑕
      疵可指，且須就其他方面調查又與事實相符，亦即仍應調
      查其他補強證據以擔保其指證、陳述確有相當之真實性，
      而為通常一般人均不致有所懷疑者，始得採為論罪科刑之
      依據，非謂被害人已踐行人證之調查程序，即得置其他補
      強證據不論，逕以其指證、陳述作為有罪判決之唯一證據
      （最高法院95年度台上字第6017號判決意旨參照）。而所
      謂補強證據，係指被害人之陳述以外，足以證明犯罪事實
      確具有相當程度真實性之證據，雖不以證明犯罪構成要件
      之全部事實為必要，然仍須與被害人指述具有相當之關聯
      性為前提。亦即，非僅祇增強被害人人格的可相信性而已
      ，猶須與被害人之指證相互印證，綜合判斷，達於使一般
      人均不致有所懷疑，而得確信其為真實之程度者而言（最
      高法院102年度台上字第810號判決意旨可參）。本案依告
      訴人於警詢時及檢察事務官訊問時之指訴內容，再衡以告
      訴人於原審審理時到庭經具結後之證述內容，本院仍無法
      確認被告丙○○是否有動手毆打告訴人、以何種方式毆打告
      訴人，已如前所述。且告訴人歷次之供述內容，出現被告
      丙○○是「拿禁止停車的柵欄及棍子」、「用拳頭打前胸數
      拳」、「可能是用手打、用腳踹，是否有用棍棒，過太久
      ，稍微忘記」等不同版本，是告訴人之指訴明顯前後不一
      ，本案實難逕以告訴人前後不一、顯有瑕疵之指訴為認定
      被告丙○○構成共同傷害罪之主要證據，此外，卷內復無其
      他足以擔保告訴人此部分之指證、陳述確有相當真實性，
      而為通常一般人均不致有所懷疑之補強證據，自不得僅以
      告訴人前揭有瑕疵之指證、陳述作為有罪判決之唯一證據
      。
    3.又按證據之取捨及犯罪事實之認定，係屬於事實審法院之
      職權，而證人就待證事實所為之證明內容，何者可採，及
      相異或對立之證據如何採取其一，事實審法院自得參酌其
      他相關證據為自由判斷，此項判斷，苟係基於吾人日常生
      活之經驗，而未違背客觀上應認為確實之定則，又已敘述
      其何以為此判斷之理由者，自不容漫指為違法（最高法院
      109年度台上字第344號判決意旨參照）。原審判決既已斟
      酌告訴人之歷次供述內容；證人己○○、何子敬、戊○○、吳
      晧宇等人之證述內容；監視器畫面勘驗結果及擷取照片等
      相關卷內資料，本於證據取捨之職權行使，詳為闡述並無
      證據足以認定被告丙○○有動手毆打告訴人或對於本件傷害
      犯行有何犯意聯絡之心證理由，經核並不違背經驗法則或
      論理法則，且無違誤之處，自難認原審之認定有何違法。
      而檢察官上訴僅以被告丙○○在告訴人遭毆打時在場，且其
      有傷害告訴人之動機等情，即逕認被告丙○○與被告丁○○對
      於傷害告訴人之情事，應該有犯意聯絡。然經本院綜合審
      酌卷內各項證據資料後，認當天出面追討欠款之人為被告
      丁○○，亦係被告丁○○及其他人出手毆打告訴人，被告丙○○
      縱使有在現場，其角色為何？係贊成或反對被告丁○○以傷
      害告訴人之方式追討欠款？此部分仍須有積極證據證明被
      告丙○○與下手毆打告訴人之人間有共同傷害告訴人之犯意
      聯絡存在，而非僅以被告丙○○在場、有動機，即推測、擬
      制其有傷害之犯意聯絡或行為分擔，是本院仍認檢察官此
      部分之舉證，尚存有合理懷疑，未達通常一般之人均不致
      於有所懷疑，而得確信其為真實之程度，檢察官此部分之
      上訴亦難認有理由。
    4.綜上，本院認告訴人此部分之指訴內容前後不一、顯有瑕
      疵，且無其他補強證據足資擔保其指證、陳述確有相當之
      真實性，本院尚未達得以確信此部分犯行為真實之程度，
      本件自應落實「無罪推定」之法理，而為被告丙○○無罪之
      諭知。
    5.原審審理結果，認本案之證據不足以證明被告丙○○有起訴
      書所載共同傷害之犯行，而為被告丙○○無罪之諭知，經核
      尚無不合。檢察官上訴意旨仍執相同之證據資料而指摘原
      審判決，本院認原審判決既已斟酌相關證人陳述意旨及卷
      內資料，本於證據取捨之職權行使，詳為闡述如何採取之
      心證理由，經核並不違背經驗法則或論理法則，且無違誤
      之處，檢察官上訴意旨就原判決已說明之事項，就相同證
      據資料而執為不同之評價，難認有理由。從而，檢察官此
      部分之上訴無理由，亦應予駁回。
四、據上論斷，應依刑事訴訟法第368條、第373條，判決如主文
    。
本案經檢察官林宏昌提起公訴，檢察官李斌提起上訴，檢察官劉
翼謀到庭執行職務。
中　　華　　民　　國　  110　　年　　10　　月　　6　　日
            刑事第十一庭　審判長法　官　張  意  聰
                                法　官　陳  慧  珊
                                法　官　田  德  煙
以上正本證明與原本無異。
檢察官及被告丁○○均得上訴。
被告丙○○不得上訴。
檢察官對被告丙○○部分提起上訴之理由，應符合刑事妥速審判法
第9條第1項之規定。
如不服本判決應於收受送達後二十日內向本院提出上訴書狀，其
未敘述上訴之理由者並得於提起上訴後二十日內向本院補提理由
書（均須按他造當事人之人數附繕本）「切勿逕送上級法院」。
因疫情而遲誤不變期間，得向法院聲請回復原狀。

                                書記官  陳  志  德

中　　華　　民　　國　　110 　年　　10　　月　　7 　　日
附錄法條：　　
中華民國刑法第277條
傷害人之身體或健康者，處5年以下有期徒刑、拘役或50萬元以
下罰金。
犯前項之罪，因而致人於死者，處無期徒刑或7年以上有期徒刑
；致重傷者，處3年以上10年以下有期徒刑。